【裁判字號】    90,交易,419
【裁判日期】    901031
【裁判案由】    過失傷害
【裁判全文】
臺灣高雄地方法院刑事判決                          九十年度交易字第四一九號
    公  訴  人  臺灣高雄地方法院檢察署檢察官
    被      告  甲○○○
右列被告因過失傷害案件，經檢察官聲請簡易判決處刑（八十九年度偵字第二五一八
三號），本院鳳山簡易庭認不宜以簡易判決處刑（九十年度鳳簡字第三五九號）簽請
依通常程序審理，本院判決如左：
    主  文
甲○○○從事業務之人，因業務上之過失傷害人，處有期徒刑伍月，如易科罰金以參
佰元折算壹日。
    事  實
一、甲○○○考領有普通大貨車駕駛執照，受僱於黃宏茂所經營之國豐企業社擔任小
    貨車司機載送汽車材料，係以從事駕駛為業務之人，八十九年六月二十九日下午
    駕駛國豐企業社所有ＺＣ─五九六一號自小貨車，載運汽車零件，沿高雄縣大寮
    鄉○○路由南往北，向大寮、高雄方向之外側快車道行駛，欲前往大寮送貨，行
    駛至鳳林路四段一０九號附近，見路旁設有「滿春檳榔」攤，欲停車購買檳榔及
    冷飲，遂停車並自其原所行使之外側車道向其右後方斜線倒車，於倒車時本應注
    意顯示倒車燈光或手勢，謹慎緩慢後倒，並注意其他車輛及行人，以確保車後人
    、車之安全，且當時之天候晴、日間有自然光線，視距良好，再依其自身之智識
    、能力亦無不能注意之情事，詎竟疏未注意及此，於倒車時，未顯示倒車燈光，
    或手勢，謹慎緩慢後倒，復未注意其他車輛，適有考領有重型機車駕駛執照，惟
    未依規定配戴安全帽之乙○○騎乘其子張簡振旺所有車牌號０ＦＬ─四三０號重
    型機車亦沿該鳳林路四段由南往北由機車專用道自後行駛而至，致在機車專用道
    上，撞及甲○○○所駕駛之自小貨車左側後視鏡處，使乙○○人、車倒地，受有
    左顴骨骨折、左上顎骨骨折，導致開口受限左下眼眶神經受損、左上顎區麻痺、
    左脛骨骨折、左臉部骨折、臉部撕裂傷４Ｘ０、五公分及３Ｘ０、５公分等傷害
    。嗣警方據報前往處理時，訊問在場之旁人後得知係甲○○○駕車肇事。
二、案經乙○○訴由高雄縣警察局林園分局移送台灣高雄地方法院檢察署檢察官偵查
    起訴。
    理  由
一、訊據被告對於駕駛國豐企業社所有ＺＣ─五九六一號自小貨車在右揭時、地與告
    訴人乙○○所騎乘之車牌號０ＦＬ─四三０號重型機車發生擦撞之事實，固供認
    不諱，惟矢口否認有何過失之犯行，辯稱其係倒車至路肩時才看到告訴人，且係
    告訴人乙○○自後追撞，倒車時有看後面云云。惟查肇事往大寮、高雄方向之鳳
    林四路，其路面共有三線車道，二線快車道，一線機車專用道，機車專用道寬約
    二公尺四五，機車道旁係路肩，寬約二、八公尺，肇事後在「機車專用道」上遺
    留有七、八公尺之機車刮地痕及散落物，小貨車斜停在路肩，左側駕駛座接近「
    機車專用」道，駕駛座旁有擦撞之痕跡，有附在警卷之道路交通事故調查報告表
    ，及本院現場勘驗筆錄、勘驗照片可按，該散落物為塑膠碎片，係機車所遺留，
    貨車左側有碰撞痕跡等事實，亦經證人即現場處理警員丙○○於本院審理時證述
    在卷，由上開散落物、刮地痕均在「機車專用道」上觀之，本件交通事故係被告
    於倒車時，在「機車專用道」上與告訴人乙○○所騎乘之機車發生擦撞無訛，核
    與告訴人乙○○所述，其係騎乘在機車道上與被告發生擦撞之情節相符，被告所
    辯係在路肩停妥後，告訴人才從後追撞云云，顯與事實不符，委無可採。
二、按汽車倒車時應顯示倒車燈光或手勢，謹慎緩慢後倒，並注意其他車輛及行人，
    道路交通安全規則第一百一十條第二款定有明文。此為汽車駕駛人所應注意之情
    事，被告既考領有普通大貨車駕駛執照，對此自應知之甚詳。依前揭道路交通事
    故調查報告表所載，及被告所自承，肇事當時之天侯係晴天，日間有自然光線，
    路面乾燥，無障礙物，視距良好，再依被告自身之智識、能力亦均無不能注意之
    情事。從而依當時之視距、視野，被告如確實注意車後人車狀況，則依當時客觀
    之情狀，應可發現告訴人乙○○騎乘機車自後而行駛而至，且被告如依上開規定
    ，顯示倒車燈光或手勢，謹慎慢倒，亦可適時警告後方來車，則本件交通事故應
    可避免。然依被告於本院審理時所供稱：倒車時只看後面，係往左後看（九十年
    十月二十二日審判筆錄）。是被告並未顯示倒車燈光或手勢，亦未確實注意其後
    方之人車狀況無訛，被告之駕駛行為有疏失應可認定。又告訴人乙○○確受有左
    顴骨骨折、左上顎骨骨折，導致開口受限左下眼眶神經受損、左上顎區麻痺、左
    脛骨骨折、左臉部骨折、臉部撕裂傷４Ｘ０、五公分及３Ｘ０、５公分等傷害之
    事實，亦有長庚紀念醫院、聖岳骨科外科診所所提出之診斷證明書五紙在卷可憑
    ，告訴人乙○○所受之傷害既係因被告之行為所造成，二者間自有相當之因果關
    係。雖告訴人乙○○騎乘機車未依規定（道路安全規則第八十八條第五款）配戴
    安全帽，就本件車禍頭部受傷之擴大與有過失，惟被告既有疏失，自難解免其刑
    事責任。綜上所述，本件事證已臻明確，被告犯行已堪認定。再者，告訴人乙○
    ○左腕橈骨骨折部分係其拄拐丈時，不慎跌倒所造成，此經其於本院審理時陳明
    在卷，與被告無關，附此敘明。
三、被告係受僱於黃宏茂所經營國豐企業社擔任小貨車司機，肇事當時係駕車欲前去
    大寮送貨，此經其於本院審理時陳明在卷，核其於駕駛自小貨車執行業務之際肇
    事，致人於傷之所為，係犯刑法第二百八十四條第二項前段之過失傷害罪。公訴
    人認係普通過失傷害罪尚有未洽，惟與起訴之駕駛自小貨車肇事之基本事實相同
    ，起訴法條應予變更。又被告雖於警員到場處理，經警訊問時坦承駕車肇事，惟
    警員係向旁人探詢後即得知被告駕車肇事，是被告係於有偵查犯罪權限之公務員
    已知悉犯罪嫌疑人後，始坦承犯行，與自首之要件不合，故不予減刑。爰審酌被
    告犯後坦承部分犯行態度良好，被告之雇佣人國豐企業社已由保險給付告訴人伍
    拾壹萬元，及支付二萬元之醫療費用，被告願再給付告訴人乙○○二十萬元，惟
    告訴人乙○○認尚不足以賠償損害致未能達成和解，此經被告及告訴人乙○○陳
    明在卷，復有受款人乙○○之電匯同意書、支付醫療費用收據各一紙在卷可憑，
    並告訴人所受傷害之程度、所受之痛苦及其就損害之擴大亦有疏失等一切情事，
    量處如主文所示之刑。又原刑法第四十一條易科罰金之要件，業經總統於九十年
    一月十日修正公布，並於同年月十二日生效實施，惟經比較新舊法結果，刑法第
    二百八十四條之規定，修正前及修正後之規定均得易科罰金，爰依刑法第二條第
    一項前段之規定，適用修正後之規定，諭知有期徒刑易科罰金之折算標準。
據上論斷，應依刑事訴訟法第二百九十九條第一項前段、第三百條、刑法第二百八十
四條第二項前段、第四十一條第一項前段、第二條第一項前段，罰金罰鍰提高標準條
例第一條前段、第二條，判決如主文。
本案經檢察官姜麗儒到庭執行職務
中      華      民      國      九十      年      十    月    三十一    日
                                  臺灣高雄地方法院刑事第四庭
                                      法  官 李  嘉  興
右正本證明與原本無異。
如不服本判決，應於判決送達後十日內，向本院提出上訴狀。
                                      書記官 莊  正  岳
中      華      民      國      九十      年      十    月    三十一    日
附錄本判決論罪之法條
中華民國刑法第二百八十四條第二項前段：
 (過失傷害罪)
從事業務之人，因業務上之過失傷害人者，處一年以下有期徒刑、拘役或
一千元以下罰金，致重傷者，處三年以下有期徒刑、拘役或二千元以下罰
金。


司法院資訊處製作；財團法人民間司法改革基金會備份。
